臺灣高等法院刑事判決　　　　　　　　 96年度上易字第739號
上　訴　人
即　被　告　乙○○
上列上訴人因竊盜等案件，不服臺灣板橋地方法院95年度易字第
2309號，中華民國96年2月27日第一審判決（起訴案號：臺灣板
橋地方法院檢察署95年度偵字第25424號），提起上訴，本院判
決如下：
    主  文
上訴駁回。
    事  實
一、乙○○係計程車司機，夥同丙○○（另案判決確定）共同基
    於意圖為自己不法所有之竊盜概括犯意聯絡，於民國94年7
    月3日凌晨2時許，由乙○○駕駛車號767-ML號營業小客車，
    搭載丙○○，沿途找尋下手行竊目標，行經臺北縣板橋市○○○路「好樂迪ＫＴＶ」時，見丁○○酒醉倒臥於路旁，丙○○即先行下車，由乙○○虛意搭載丁○○，並由丙○○扶
    丁○○上車後，丙○○再行上車，並由丙○○在車內徒手搜
    刮竊取丁○○身上所有之現金新臺幣（下同）1800元、臺灣
    銀行及臺灣中小企業銀行之提款卡各1張、三洋牌行動電話1
    支等財物，得手後即將丁○○載至臺北縣板橋市○○路上推
    下車。其後二人即駕車至臺北縣板橋市新埔捷運站旁之萬泰
    銀行，復共同基於意圖為自己不法所有，及以不正方法由自
    動付款設備詐取財物之犯意聯絡，由丙○○持上述竊得之臺
    灣銀行提款卡，至該銀行自動櫃員機，按該卡背面所載提款
    密碼，輸入冒領丁○○帳戶內之存款5000元，使電腦自動辨
    識系統對真正持卡人之識別陷於錯誤，而如數給付之。丙○○得手後，即將上開竊得之臺灣銀行及臺灣中小企銀提款卡
    各1張隨地棄置，並將上開不法所得共計6800元交予乙○○
    保管。其後二人續駕車尋覓下手目標，於同日凌晨3時45分
    許，行經臺北縣土城市○○路○段194號對面停車格旁時，見
    甲○○駕駛所有之車號HV-7332號自用小客車停放該處休息
    ，乃趁甲○○在車內熟睡之際，各持其所有之手電筒1支照
    明，分站上開車輛二側尋覓車內有無值錢財物作為竊取目標
    ，丙○○並攜帶客觀上對人生命、身體具有危險性可為兇器
    使用之六角扳手1支，著手開啟車門行竊之際，旋為行經該
    處之巡邏員警許佳棣、鄒慶樟發覺查獲而未遂，並在丙○○
    身上扣得其所有供竊盜所用之手電筒1支、六角扳手1支，在
    乙○○身上起出上開贓款現金6800元、所有供犯罪所用之手
    電筒1支。復於乙○○上開營業用小客車內之前置物箱內起
    出上開竊得之三洋牌行動電話1支、在腳踏板下扣得磨好之
    六角扳手1支、在後行李廂扣得所有，預備供犯罪所用已磨
    平之六角扳手2支、未磨平之六角扳手2支，因而查悉上情。
二、案經臺北縣政府警察局土城分局報請臺灣板橋地方法院檢察
    署檢察官偵查起訴。
    理  由
一、下列引用之證據資料，被告於原審對之證據能力表示「沒有
    意見」，於本院亦僅就證明力部分有所爭執（見原審卷第19
    頁、本院卷第27頁反面），而未於言詞辯論終結前聲明異議
    ，依刑事訴訟法第159條之5第2項規定，視為已有將該等傳
    聞證據採為證據之同意，本院審酌下列證據資料作成之情況
    ，查無違法取證之情形，認應係出於其自由意志，具有可信
    性，並無不適宜作為證據之情形，認具有證據能力，核先敘
    明。
二、訊據上訴人即被告乙○○矢口否認有上揭竊盜等犯行，辯稱
    ：當天係丙○○包車，要我搭載他，途經好樂迪KTV，因塞
    車故車速不快，見到丁○○倒在路邊，丙○○即要我停車，
    將丁○○扶到車上，我從後視鏡看到丙○○偷丁○○包包內
    的東西，至於甲○○部分，乃當時與丙○○二人在中華路路
    邊停車格小解，見旁邊有台車很亮，而當時有下雨，丙○○
    就用手電筒去照，我則是好奇想看車上有沒有人才用手電筒
    去照，是丙○○將錢交給我保管云云。
三、經查：
  (一)上揭犯罪事實，業經另案共同正犯丙○○於偵查中結證稱：
    案發當天是被告打電話給我，說看見有酒醉的人，打算偷他
    的東西，我當日有幫丁○○叫計程車，當時丁○○酒醉倒在
    路旁，是我扶丁○○上車，在丁○○睡覺時，我拿他身上18
    00元、提款卡、手機，後來我就到板橋萬泰銀行提款5000元
    ，交給被告等語明確（見偵11286號影印卷第55頁）。並經
    被害人丁○○於原審證稱：94年7月3日那天我喝醉，一開始
    的印象是在板橋好樂迪，好像是服務生幫我叫計程車，我在
    那裡上車，然後在板橋堤防那邊下車，之後又上了一台計程
    車就到家了，在板橋堤防那邊為何會下車，我沒有印象，印
    象中好像是被人推下車，那時我昏昏迷迷的，被推下車前已
    無印象發生何事，當天我損失手機、提款卡、皮包內現金（
    見原審卷第37至38頁）。而被告於警詢亦供認：丙○○搜刮
    丁○○身上之現金1800元及冒領之5000元，均交給我，是二
    人要平分的等語（見偵11286號影印卷第10至11頁）；復有
    贓證照片、贓物認領保管單、臺灣銀行綜合存款存摺可佐（
    見偵11286號影印卷第22至23頁、第80至82頁）。果被告與
    丙○○無竊取、冒領丁○○財物之犯意聯絡，何以丙○○會
    將不法所得贓款全數交予被告保管，待事後分贓，況被告一
    路搭載丙○○佯載酒醉之丁○○後搜刮其財物，並至銀行冒
    領其存款，被告明知丙○○上開不法犯行，仍一路搭載配合
    ，難謂其與丙○○間就上開不法行為無何犯意聯絡。
  (二)證人即查獲警員許佳棣於偵查中結證稱：94年7月3日凌晨3
    時45分許，我們巡邏時在土城中華路2段194號對面停車格，
    看到被告、丙○○一人站一邊，用手電筒在照車內，我們繞
    一圈迴轉發現丙○○拿六角扳手在開車門，就上前盤查，他
    們就跑掉等語情節明確（見偵11286號影印卷第74頁）。參
    酌被告亦自承斯時其與丙○○準備要破壞車門行竊等情（見
    偵11286號影印卷第9頁），復有當場於丙○○身上扣得其所
    有供竊盜所用之手電筒1支、六角扳手1支，於被告身上起出
    上開贓款現金共6800元、所有供犯罪所用之手電筒1支，並
    於被告上開營業用小客車前置物箱內起出上開竊得之三洋牌
    行動電話1支，並於駕駛座踏板下扣得所有預備供犯罪所用
    六角扳手1支、後行李箱扣得已磨平與未磨平之六角扳手各2
    支等行竊工具，有搜索、扣押筆錄及扣押物品清單在卷可稽
    （見偵11286號影印卷第27至30頁、第45至48頁、第90頁）
    。則被告與丙○○使用手電筒照射甲○○所有之車輛內部搜
    尋財物，並以攜帶之六角板手欲開啟車門，尚未順利開啟車
    門之際，即為警發覺而查獲，是其二人竊盜未遂之犯行，洵
    堪認定。被告於本院雖辯稱，當時其與丙○○係在該處小解
    云云，惟衡之常情，小解又何須用手電筒照他人車輛？且被
    告於警詢初供，係稱其與丙○○在聊天（見偵11286號影印
    卷第9頁），嗣又改稱欲小解（見原審卷第18頁、本院卷第3
    8頁），前後所辯已不一致；況亦與員警發覺其等在開車門
    之舉不合。是被告前述所辯，無非事後卸責之詞，不足採信
    。至被告於本院聲請傳喚丙○○，證明案發當時情形，經本
    院傳喚丙○○不到，本院審酌待證事實已明瞭無再調查之必
    要，爰不再予傳喚，併此敘明。
  (三)綜上所述，本件事證明確，被告犯行均堪認定，應予依法論
    科。
四、論罪科刑部分：
  (一)法律變更之適用：
    (1)被告行為後，刑法第339條之2及刑法第320條、第321條法
      條固未修正，其法定刑罰金刑部分，依刑法施行法第1條
      之1規定，雖改以新台幣為罰金之單位並分別提高3倍與30
      倍，惟因修正前之罰金單位為銀元，與新台幣之折算比例
      為3比1，又因前刑法分則有關條文罰金之倍數亦經修正前
      罰金罰鍰提高標準條例提高為10倍，就罰金之最高額而言
      ，實與修正前罰金之最高額相同，惟罰金之最低額部分，
      因刑法第33條第5款亦於95年7月1日修正施行，罰金最低
      額亦提高為新台幣1000元以上，並以百元為單位，因而以
      修正前之規定較有利於被告。
    (2)被告行為後，刑法第56條連續犯之規定，於95年7月1日修
      正施行，則被告之犯行，因行為後新法業已刪除連續犯之
      規定，此刪除雖非犯罪構成要件之變更，但顯已影響行為
      人刑罰之法律效果，自屬法律有變更，依新法第2條第1項
      規定，比較新、舊法結果，仍應適用較有利於被告之行為
      時法律即舊法論以連續犯。
    (3)被告行為後，刑法第55條關於牽連犯之規定，業於94年2
      月2日修正公布刪除，95年7月1日施行。修正前，牽連犯
      原則上應從一罪處斷，修正後，原則上應併合處罰，依刑
      法第2條第1項規定，比較新、舊法結果，仍應適用行為時
      法律即舊法論以牽連犯。
    (4)揆諸最高法院95年第8次刑事庭會議決議及修正後刑法第2
      條第1項前段之規定，綜合本件被告全部罪刑之結果而為
      比較，被告行為後修正之刑法並非較有利於被告，本件應
      適用被告行為時即修正前刑法之相關規定。
  (二)法律修正之說明：
    (1)被告行為後，刑法固於95年7月1日修正施行，舊法第26條
      未遂犯減輕其刑之規定於新法移列為第25條第2項，純文
      字修正，於被告亦無有利、不利之區別，不屬法律變更，
      應依一般法律適用原則，適用裁判時之新法。
    (2)被告行為後，95年7月1日修正施行前之刑法第28條原規定
      ：「二人以上共同『實施』犯罪之行為者，皆為共同正犯
      。」亦於上述時間同時修正為：「二人以上共同『實行』
      犯罪之行為者，皆為共同正犯。」將舊法之「實施」修正
      為「實行」。原「實施」之概念，包含陰謀、預備、著手
      及實行等階段之行為，修僅共同實行犯罪行為始成立共同
      正犯。是新法共同正犯之範圍縮小，排除陰謀犯、預備犯
      之共同正犯。新舊法共同正犯之規定固有修正（最高法院
      96年度台上字第1126號判決參照）。但對本件被告與丙○○係基於犯意聯絡，共同實行竊盜既遂、加重竊盜未遂犯
      行而言，不論新法、舊法，均構成共同正犯，上述刑法第
      28條之修正內容，對於被告並無「有利或不利」之影響，
      自無適用修正後刑法第2條第1項之規定為比較新舊法適用
      之必要（最高法院95年度第21次刑事庭會議決議、95年度
      台上字第5669號判決參照）。
    (三)上開供行竊使用之六角扳手，依一般社會觀念，客觀上足
      以危害他人生命、身體之安全，自屬兇器無訛。核被告所
      為，係犯刑法第320條第1項之竊盜、同法第339條之2第1
      項之以不正方法由自動付款設備取得財物、同法第321條
      第1項第3款之攜帶兇器竊盜未遂等罪。其所犯上開各罪行
      為，與丙○○間，均有犯意聯絡及行為分擔，為共同正犯
      。又其所犯上開竊盜及以不正方法由自動付款設備取得財
      物二罪間，有方法結果關係，為修正前刑法規定之牽連犯
      ，應從一重之竊盜罪處斷。又其所犯上開竊盜、攜帶兇器
      竊盜未遂二次竊盜行為，時間緊接，所犯基本構成要件相
      同，顯係出於概括之犯意反覆為之，為修正前刑法規定之
      連續犯，應依修正前之刑法第56條規定以情節較重之攜帶
      兇器竊盜未遂一罪論，並加重其刑。又被告攜帶兇器欲開
      啟車門行竊，已著手於竊盜之實行，因警查獲而為不遂，
      為未遂犯，並依法減輕其刑。上開加重減輕事由，並依法
      先加後減。
五、原審本同上之見解，適用刑法第2條第1項前段、第25條第2
    項、第28條（原判決誤繕為修正前第28條，非撤銷改判之理
    由）、第320條第1項、第321條第1項第3款、第2項（原判決
    漏引）、第339條之2第1項、修正前之刑法第55條、第56條
    、刑法施行法第1條之1（本院95年法律座談會刑事類提案第
    19號參照，原判決誤繕為罰金罰鍰提高標準條例第1條前段
    應予更正），併審酌被告之素行、犯罪動機、目的、手段、
    共犯情節、對社會治安、被害人所生之危害、所獲不法利益
    及犯罪後矯飾之態度等一切情狀，量處被告共同連續攜帶兇
    器竊盜未遂，處有期徒刑10月。另被告與共犯丙○○所有供
    犯罪所用之行竊工具六角扳手1支、手電筒2支、預備供犯罪
    所用（原判決漏載）之六角板手5支等物，被告雖於本院供
    稱僅置放於其所有車輛腳踏板處之六角板手1支為其所有，
    餘均為丙○○所有（見本院卷第27頁反面），然被告與丙○○共同犯本件之竊盜罪，本案僅被告一人受審判，而得沒收
    之物，屬於共同正犯丙○○者，亦得予以沒收（院字第2024
    號解釋參照），是依修正前之刑法第38條第1項第2款規定宣
    告沒收之。另扣案之被告所有鴨舌帽1頂，與本案犯罪無涉
    ，爰不予宣告沒收。核其認事用法，俱無不當，量刑亦甚妥
    適。被告以原判決量刑過重提起上訴，並推諉卸責於共同正
    犯丙○○，為無理由，應予駁回。
據上論斷，應依刑事訴訟法第368條，判決如主文。
本案經檢察官黃柏齡到庭執行職務。
中　　華　　民　　國　　96　　年　　5 　　月　　31　　日
                  刑事第十九庭審判長法　官  尤豐彥
                                    法　官  黃金富
                                    法　官  魏新國
以上正本證明與原本無異。
不得上訴。
                                    書記官  陳玉珍
中　　華　　民　　國　　96　　年　　5 　　月　　31　　日
附錄：本案論罪科刑法條全文
中華民國刑法第320條：
意圖為自己或第三人不法之所有，而竊取他人之動產者，為竊盜
罪，處5年以下有期徒刑、拘役或5百元以下罰金。
意圖為自己或第三人不法之利益，而竊佔他人之不動產者，依前
項之規定處斷。
前二項之未遂犯罰之。
中華民國刑法第321條：
犯竊盜罪而有左列情形之一者，處6月以上、5年以下有期徒刑：
一  於夜間侵入住宅或有人居住之建築物、船艦或隱匿其內而犯
    之者。
二  毀越門扇、牆垣或其他安全設備而犯之者。
三  攜帶兇器而犯之者。
四  結夥三人以上而犯之者。
五  乘火災、水災或其他災害之際而犯之者。
六  在車站或埠頭而犯之者。
前項之未遂犯罰之。
中華民國刑法第339條之2：
意圖為自己或第三人不法之所有，以不正方法由自動付款設備取
得他人之物者，處3年以下有期徒刑、拘役或1萬元以下罰金。
以前項方法得財產上不法之利益或使第三人得之者，亦同。
